最高法院刑事判決　　　　　　　　　　　　　　　八十七年度台上字第一○六九號
　　上　訴　人　乙○○
　　　　　　　　甲○○
右上訴人等因竊盜案件，不服台灣高等法院中華民國八十六年十二月十日第二審判決
（八十六年度上訴字第五七二六號，起訴案號：台灣桃園地方法院檢察署八十四年度
偵字第九六三六號），提起上訴，本院判決如左：
    主  文
上訴駁回。
    理  由
按刑事訴訟法第三百七十七條規定：上訴於第三審法院，非以判決違背法令為理由，
不得為之。是提起第三審上訴，應以原判決違背法令為理由，係屬法定要件。且必須
依據卷內資料為具體之指摘，並足據以辨認原判決已具備違背法令之形式，始屬相當
。本件原判決係依憑被害人梁煥昌、陳增福、侯懷鎮分別於警偵訊及第一審法院調查
中之指述，及證人唐文雄於第一審法院之證詞，暨共犯許連城（已判刑確定）於警訊
中供稱：「乙○○有說『我（前）科比較多，你沒有（前）科，你一個人擔下來』」
；上訴人甲○○於警訊中供陳：「當時我在中壢市○○路新竹客運站內伺機找對象要
扒竊他人財物，因無對象，我就走向中壢火車站，就在火車站為警查獲，在派出所內
經伊等三人商量溝通後，由梁煥昌（按即許連城）全部擔下來，並告知警方伊及乙○
○無關」等語。且說明上訴人等否認犯罪及被害人侯懷鎮、陳增福嗣後所為有利於上
訴人等之語，分屬卸責及迴護上訴人等之詞，均不足採信，而證人溫貽輝之證詞、及
鶴山堂中醫醫院被保險人掛號、欠補單登記簿所載內容，均不足採為有利於上訴人等
之證明，綦詳。因而維持第一審論處乙○○、甲○○連續在車站、結夥三人以上竊盜
，乙○○累犯罪刑，已詳其所憑之證據及認定之理由。上訴意旨甲○○略謂：(一)原
審未傳被害人對質，有未盡調查之能事。(二)被害人梁煥昌、陳增福、侯懷鎮等於第一
審法院已稱甲○○未參與共同扒竊，且甲○○與乙○○、許連城並不認識，原審遽論
處共同竊盜罪刑，自有違誤。乙○○略稱：(一)乙○○與甲○○、許連城並不認識，並
無積極證據證明有共同扒竊之犯行。(二)原審未傳被害人對質，顯有調查未盡之違法。
(三)被害人梁煥昌、陳增福、侯懷鎮等人在警偵訊及第一審法院調查中之指述，前後矛
盾，原審據為不利於乙○○之認定，其採證有違經驗法則，難謂適法。(四)原判決對於
乙○○有利之證據不採，亦未說明不採之理由，即有判決不備理由之違法云云。然查
：(一)命被害人與上訴人對質與否，審理事實之法院，本有自由裁酌之權，非上訴人所
得據為提起第三審上訴之適法理由。被害人梁煥昌、陳增福、侯懷鎮分別於警偵訊及
第一審法院調查中陳述明確，原審未命對質，並不違法，上訴意旨為此爭執，不得據
為第三審上訴之適法理由。(二)被害人之陳述有部分前後不符，或相互間有所歧異時，
究竟何者為可採，事實審法院仍得本其自由心證予以斟酌，非謂一有不符或矛盾，即
應認其全部均為不可採信。原審綜合卷內全部證據資料，認被害人梁煥昌、陳增福、
侯懷鎮不利於上訴人之陳述為可採，陳增福、侯懷鎮嗣後所為有利於上訴人之陳述不
可採，核屬原審認事採證職權之合法行使，上訴意旨並未具體指摘其判斷有違背如何
之經驗法則及論理法則，任意指摘原判決違背法令，自非適法之第三審上訴理由。(三)
原判決引用第一審判決書記載之理由，說明上開鶴山堂中醫醫院被保險人掛號、欠補
單登記簿所載內容及被害人侯懷鎮、陳增福嗣後翻異之詞，均不足為有利於乙○○之
認定。乙○○上訴意旨並未具體指明原判決有何有利於其之證據不採，又未說明不採
之理由，顯非依據卷內資料執為指摘，不得據為第三審上訴之合法理由。(四)上訴人等
其餘上訴意旨所指各節，為原判決明確論斷之事項，猶執陳詞，重為事實上之爭執，
任意指摘原判決違法，殊不足據以辨認原判決已具備違背法令之形式。依上所述，其
上訴違背法律上之程式，應予駁回。又本件雖係刑事訴訟法第三百七十六條第二款所
列之案件，惟於修正刑事訴訟法施行前，原得上訴於第三審法院，且已繫屬於法院，
依刑事訴訟法施行法第五條第一項規定，仍應依施行前之法定程序終結之，附此明
。
據上論結，應依刑事訴訟法第三百九十五條前段，判決如主文。
中      華      民      國    八十七    年      三      月     十九     日
                              最高法院刑事第五庭
                                  審判長法官  陳  錫  奎
                                        法官  洪  清  江
                                        法官  吳  昆  仁
                                        法官  李  伯  道
                                        法官  陳  宗  鎮
      右正本證明與原本無異
                                              書  記  官
中      華      民      國    八十七    年      三      月    二十五    日
